最高法院刑事裁定　　　　　　　　　 111年度台抗字第1239號
抗　告　人　吳柏諺（原名吳茂琳）




上列抗告人因違反毒品危害防制條例案件，不服臺灣高等法院中
華民國111 年7月29日定應執行刑之裁定（111年度聲字第2391號
），提起抗告，本院裁定如下：
    主  文
抗告駁回。
    理  由
一、按裁判確定前犯數罪者，併合處罰之；數罪併罰，有二裁判
    以上者，依刑法第51條之規定，定其應執行之刑；且數罪併
    罰，宣告多數有期徒刑者，於各刑中之最長期以上，各刑合
    併之刑期以下，定其刑期，但不得逾30年，同法第50條第 1
    項前段、第51條第5 款、第53條規定甚明。再者，執行刑之
    酌定，係事實審法院自由裁量之職權，倘其所酌定之執行刑
    ，並未違背刑法第51條各款所定之方法或範圍，亦無明顯違
    背公平、比例、罪刑相當原則之法規範目的或整體法律秩序
    之理念者，即不得任意指為違法或不當。又刑事訴訟法第47
    7條第1項規定，依法定其應執行刑之案件，由該案犯罪事實
    最後判決法院之檢察官，聲請該法院裁定。但法院依據上開
    規定裁定應執行刑時，應以檢察官所聲請定其應執行刑之內
    容，作為審查及定執行刑之範圍。未經檢察官聲請定應執行
    刑之案件，法院基於不告不理原則，不得任意擴張並予審理
    ，否則即有未受請求之事項予以裁判之違法；倘法院已依檢
    察官聲請範圍為定應執行刑之裁定，又無其他違法情形，受
    刑人尚不得以檢察官漏未就其他案件一併聲請定應執行刑為
    由，指摘原裁定違法或不當。
二、本件原裁定以受刑人即抗告人吳柏諺（下簡稱抗告人）所犯
    如其附表（下簡稱附表，惟其中附表編號3 部分，確定判決
    欄內所載本院110 年度台上字第5769號判決係以上訴不合法
    為由，駁回抗告人第三審上訴之程序判決，其確定判決之法
    院及案號，應更正如最後事實審之法院及案號）所示共3 罪
    ，先後經臺灣桃園地方法院、新北地方法院及原審法院分別
    判處罪刑確定在案如附表所示，且均合於定應執行刑之規定
    ，因認抗告人請求由檢察官聲請定其應執行刑為正當，裁定
    定其應執行刑為有期徒刑4年2月。係在各刑中之最長期有期
    徒刑3 年10月以上，合併總刑期之有期徒刑4年8月以下，審
    酌抗告人所犯各罪之整體犯罪非難評價、各行為所侵害法益
    之專屬性或同一性、數罪對法益侵害之加重效應、罪數所反
    映抗告人之人格特性與犯罪傾向、社會對此部分犯罪行為處
    罰之期待，並考量自由裁量之範圍，應受實現刑罰公平性，
    裁量時應遵守之比例原則、公平正義原則等內部性界限，且
    兼顧恤刑之利益，未以累加方式定其應執行刑，經核於法尚
    無違誤。
三、抗告意旨略以：抗告人所犯如附表編號1至3所示各罪，犯罪
    類型均為毒品犯罪，所侵害者均非具有不可替代性、不可回
    復性之個人法益，且犯罪之行為態樣、手段、動機均相似，
    犯罪之時間亦接近，故於併合處罰時，其責任非難重複之程
    度甚高，應酌定更低之應執行刑，惟原審法院於裁量權之行
    使，實已違反比例原則、罪刑相當原則等內部性界限。且抗
    告人尚有其他案件，即分別為原審法院108 年度聲字第2545
    號裁定應執行有期徒刑5 年2月、111年度聲字第2325號裁定
    應執行有期徒刑11年，前開二案件所示各罪之犯罪日期，均
    在本件定應執行刑案件首先判決確定日期（即附表編號1 之
    108年9月30日）之前所犯，均已判決確定在案，而得併合處
    罰，為減少不必要之重複裁判，避免違反一事不再理原則之
    情事發生，並提升刑罰之可預測性，當有必要於同一定刑程
    序為定刑。又抗告人於民國108 年7月15日入監前約2個月遭
    重型機車自身後撞擊，致頸椎移位及脊椎嚴重受傷，罹患重
    大疾病（即頸椎第4/5/6/7節狹窄併神經壓迫、腰椎第3/4/5
    節、薦椎第1 節椎間盤突出併狹窄等病症），目前長期臥床
    ，無法定期復健，並產生神經病變、肌肉萎縮，且行動不便
    ，出入皆須輪椅代步，入監3 年多以來均在療養監舍治療執
    行中，對未來病情進展實難樂觀，生理及心理上均痛苦不堪
    ，是請撤銷原裁定，給予抗告人最低刑度之裁定，俾利早日
    重返社會、重新做人云云。
四、經查：原裁定就所定之應執行刑，已敘明審酌法律之內、外
    部界限之範圍，並斟酌抗告人所犯各罪分別為施用第二級毒
    品（2罪）、共同持有第一級毒品純質淨重10公克以上（1罪
    ），且在一定期間內犯之，其犯罪情節、行為態樣、動機相
    似，責任非難重複程度較高，然其先前所受判決於量刑時，
    已就此整體考量而為相當之寬減，綜此就各罪為整體評價後
    而為應執行刑之量定等旨，非恣意決定應執行刑，與法律授
    予裁量權之旨無違，亦與公平、比例、罪刑相當及不利益變
    更禁止等原則無何扞格。又依原審卷附「臺灣桃園地方檢察
    署依102年1月23日修正之刑法第50條調查受刑人是否聲請定
    應執行刑調查表」（見原審卷第13頁），抗告人祇就附表所
    列各罪請求定應執行之刑，而抗告意旨所稱其他定應執行刑
    案件（即原審法院108年度聲字第2545號、111年度聲字第23
    25號刑事裁定）不在檢察官本次聲請定應執行刑之列，原審
    法院循抗告人之請求，依檢察官之聲請，而為本件定應執行
    刑之裁定，未將其他案件納入審理一併定應執行之刑，亦無
    何違法可指。抗告意旨，無非祇憑個人之主觀意見，對原裁
    定為任意之指摘，難認可採。原裁定既無應予撤銷更為裁定
    之事由，抗告意旨尚請本院從輕酌定應執行刑，自屬無據，
    本院無從併究。抗告人倘認他案與本件各罪之宣告刑合於定
    應執行刑之要件，尚非不得依刑事訴訟法第477條第2項之規
    定，請求該管檢察官聲請法院另裁定之，附此敘明。
五、綜上，本件抗告為無理由，應予駁回。
據上論結，應依刑事訴訟法第412條，裁定如主文。
中    華    民    國   111    年    9     月    29    日
                  刑事第二庭審判長法  官  林  勤  純  
                                  法  官  王  梅  英  
                                  法  官  李  釱  任  
                                  法  官  黃  斯  偉  
                                  法  官  蔡  新  毅  
本件正本證明與原本無異
                                  書記官
中    華    民    國   111    年    10    月    5     日